臺灣花蓮地方法院刑事判決　　　　　　　　100年度訴字第6號
公　訴　人　臺灣花蓮地方法院檢察署檢察官
被　　　告　徐維辰
上列被告因偽造有價證券等案件，經檢察官提起公訴（99年度偵
字第5407號），本院判決如下：
    主  文
本件免訴。
    理  由
一、公訴意旨略以：被告徐維辰於民國 98年8月間，委請不知情
    之印刷行印刷偽造中國石油股份有限公司（ 下稱中油公司）
    柴油油票50張後，於98年9月8日14時10分許，騎乘機車前往
    曾品榕所經營位於花蓮縣花蓮市○○街62號之「煌盛托運行
    」，向曾品榕謊稱為中油公司東區營運處主任黃國財，並取
    出前揭偽造之柴油油票50張向曾品榕低價兜售，致曾品榕不
    疑有他陷於錯誤而購買之，曾品榕因而遭被告詐騙新臺幣37
    ,500元，因認被告涉犯刑法第201條第1項之偽造有價證券罪
    嫌等語。
二、按案件曾經判決確定者，應諭知免訴之判決，刑事訴訟法第
    302條第1款定有明文。次按刑事訴訟法第302條第1款規定案
    件曾經判決確定者，應為免訴之判決，係以同一案件，已經
    法院為實體上之確定判決，該被告應否受刑事制裁，既因前
    次判決而確定，不能更為其他有罪或無罪之實體上裁判，此
    為刑事訴訟之「一事不再理原則」；又一事不再理原則，係
    指同一案件曾經有實體上之確定判決，其犯罪之起訴權業已
    消滅，不得再為訴訟之客體者而言，此項原則，關於實質上
    一罪或裁判上一罪，其一部事實已經判決確定者，對於構成
    一罪之其他部分，亦均應適用，此種事實係因審判不可分之
    關係，在審理事實之法院，就全部犯罪事實，依刑事訴訟法
    第 267條規定，本應予以審判，故其確定判決之既判力自應
    及於全部之犯罪事實（最高法院著有32年上字第2578號、24
    年度上字第152號、32年度上字第 2578號、60年台非字第77
    號判例可資參照）。再按，意圖供行使之用而偽造有價證券
    ，倘於偽造後復持以行使者，其行使之輕行為，應為偽造之
    重行為所吸收，僅論以較重之偽造有價證券罪。又行使偽造
    有價證券，目的即在取得票面價值之對價，行使偽造有價證
    券以使人交付財物，如果所交付者即係該證券本身之價值，
    即為非法取得他人之財物，本含有詐欺之性質，其取得財物
    之行為，原已包含於該行使偽券行為之內，不另成立詐欺罪
    名（最高法院著有25年上字第1814號、31年上字第88號、31
    年上字第1918號、43年台非字第45號判例可資參照，此部分
    檢察官認應數罪併罰，尚有未洽）。
三、經查：
  (一)被告前於98年間某日，委託花蓮縣花蓮市○○路不知情之印
    刷廠印製繪有中油公司「中國石油」字樣及火炬標誌之50公
    升柴油「油票」，而偽造中油公司之油票。嗣於 98年10月6
    日17時30分許，被告在花蓮縣壽豐鄉○○路 8號向案外人邱
    德政謊稱渠名為林添福，係服務於花蓮空軍佳山基地之中校
    作戰長，有意雇請邱德政至高雄左營基地載運冷氣至花蓮佳
    山基地，迨於98年10月10日17時30分許，被告以0000000000
    行動電話與邱德政聯絡，佯稱其有軍中每張面額50公升之中
    油公司柴油油票要便宜售予邱德政，並約定當日20時40分許
    ，在花蓮縣花蓮市○○路與商校街麥當勞速食店對面之巷子
    碰面，嗣被告在前述巷子內，以39,000元代價出售上述偽造
    之中油公司柴油油票67張予邱德政而行使之，致邱德政陷於
    錯誤而交付39,000元予被告，致生損害於中油公司。嗣邱德
    政於98年10月12日9時撥打被告所使用之 0000000000電話欲
    與之聯絡，該電話無法接通，且前述油票亦無法使用，邱德
    政始知受騙等情，業經本院於99年11月23日以99年度易字第
    47號（下稱前案）判處被告合併應執行有期徒刑 5年確定；
    另被告於99年9月2日20時許，亦以上開同時偽造之油票，在
    花蓮縣吉安鄉○○村○○○街75號尚君資源回收場，向案外
    人謝永豪謊稱其為中油公司東區營業處主任呂仁財，而將所
    偽造之油票以低於市價15元、每張面額50公升之柴油油票便
    宜出售予案外人謝永豪，而於上揭時地以45,000元代價出售
    上述偽造之中油公司柴油油票62張予謝永豪而行使之，致謝
    永豪陷於錯誤而交付45,000元予徐維辰，亦經本院以99年度
    易字第 558號判決以因與前案係被告同時偽造之油票而分別
    行使，而以被告僅一偽造行為而為前案起訴效力所及而諭知
    免訴之判決（下稱後案），此有本院99年度易字第47號、99
    年度易字第558號判決分別在卷可稽。
  (二)按中油公司之油票具有一定票面價值，且中油公司油票上權
    利之行使，以占有該油票為必要條件，有別於一般私文書，
    自屬刑法上之有價證券（最高法院76年度臺上字第77號判決
    參照）。查本案被告被訴意圖供行使之用而偽造之中油公司
    油票，與前案即本院99年度易字第47號所偽造之中油油票，
    係被告同次委託花蓮縣花蓮市○○路某印刷廠所1次印製200
    張，係同時偽造之有價證券，業據被告於本院陳述在卷，並
    有偽造之中油公司柴油油票分別附於前案警卷（吉警偵字第
    0980027961號）及後案警卷（吉警偵字第0990013748號卷第
    13-23頁 ）可稽，並經本院依職權調取前案比對所偽造之油
    票，外觀、內容均大致相符，在別無其他積極證據足以證明
    被告本案、前案及後案之中油油票係分別印製而有數偽造行
    為之情形下，自堪認被告供述係同時印製一情，尚可採信。
    被告同時偽造中油公司之多張油票，其被害法益仍僅一個，
    僅論以一意圖供行使之用而偽造有價證券罪（參照最高法院
    31年度上字第 409號判例）。又依前揭說明，被告以一行為
    偽造中油公司柴油油票後復持以行使向他人詐取財物，其行
    使行為應吸收於偽造行為之中，且不另成立詐欺罪名，祇應
    論以一意圖供行使之用而偽造有價證券罪。是本案與前案、
    後案核均屬實質上一罪關係，被告偽造中油公司柴油油票之
    行為，既因前次判決而確定，其犯罪之起訴權業已消滅，應
    為前案確定判決效力所及。揆諸前揭規定，本案既曾經判決
    確定，自應就此部分諭知免訴之判決。
據上論斷，應依刑事訴訟法第302條第1款、第 307條判決如主文
。
中    華    民    國   100    年    9     月    20    日
                  刑事第二庭審判長    法  官  蔡寶樺
                                      法  官  林季緯
                                      法  官  林恒祺
以上正本證明與原本無異。
如不服本判決應於收受送達後10日內向本院提出上訴書狀，並應
敘述具體理由。其未敘述上訴理由者，應於上訴期間屆滿後20日
內向本院補提理由書(均須按他造當事人之人數附繕本)「切勿逕
送上級法院」。告訴人或被害人如對於本判決不服者，應具備理
由請求檢察官上訴，其上訴期間之計算係以檢察官收受判決正本
之日期為準。
中    華    民    國   100    年    9     月    21    日
                                      書記官